臺灣臺東地方法院刑事判決　　　　　　　 99年度訴字第240號
公　訴　人　臺灣臺東地方法院檢察署檢察官
被　　　告　楊朝順
上列被告因違反森林法等案件，經檢察官提起公訴（99年度偵字
第1841號）及追加起訴（99年度毒偵字第329號），本院依簡式
審判程序審理判決如下：
    主    文
楊朝順施用第二級毒品，累犯，處有期徒刑肆月；又為搬運贓物
，使用車輛，竊取森林主產物，累犯，處有期徒刑柒月，併科罰
金新臺幣參萬壹仟貳佰元，罰金如易服勞役，以新臺幣壹仟元折
算壹日，扣案之鏈鋸壹台、鏈條壹條、鋤頭壹支、手鋸壹把、圓
形剉刀壹支、草蓆壹條、照明頭燈壹組、繩索壹條、雨鞋壹雙，
均沒收之。應執行有期徒刑拾月，併科罰金新臺幣參萬壹仟貳佰
元，罰金如易服勞役，以新臺幣壹仟元折算壹日。扣案之鏈鋸壹
台、鏈條壹條、鋤頭壹支、手鋸壹把、圓形剉刀壹支、草蓆壹條
、照明頭燈壹組、繩索壹條、雨鞋壹雙，均沒收之。
    犯罪事實
一、楊朝順前於民國94年間因施用毒品案件，經本院以94年度毒
    聲字第59號裁定送勒戒處所觀察勒戒，因有繼續施用毒品之
    傾向，經本院以94年度毒聲字第105號令入戒治處所施以強
    制戒治，於95年6月5日停止處分出所，95年9月19日期滿執
    行完畢。又於94年間因竊盜案件，經臺灣高等法院花蓮分院
    以95年度上易字第53號判處有期徒刑2年確定，於98年11月3
    0日縮刑期滿執行完畢。詎仍不知悛悔，基於施用第二級毒
    品甲基安非他命之犯意，於前揭強制戒治執行完畢釋放後5
    年內之99年9月5日凌晨2時許，在其位於臺東縣臺東市○○
    ○路250巷1號之住處內，以將甲基安非他命放置在其綽號「
    阿貓」友人提供之玻璃球（未扣案）內，再以火燒烤該玻璃
    球吸食煙氣之方式，施用甲基安非他命1次。嗣於99年9月7
    日下午5時40分許，楊朝順另案經警通知受詢，經其同意後
    ，採集其尿液檢體送驗，鑑驗結果呈安非他命類（安非他命
    、甲基安非他命）陽性反應，而查悉上情。又明知位於行政
    院農業委員會林務局臺東林區管理處（下稱臺東林管處）臺
    東延平鄉事業區第15林班地（座標位置：X259029、Y000000
    0；非屬保安林），係屬國有林地，未經主管機關之許可，
    不得任意採取國有林之森林主產物，竟基於意圖為自己不法
    所有之犯意，於99年8月7日下午2時許，駕駛其所有之無車
    牌小貨車，攜帶其所有客觀上具危險性而足供兇器使用之鏈
    鋸1台、鏈條1條、圓形剉刀1支（上開工具用以切割牛樟木
    ）、鋤頭1支（用以剷平山區路面便於竊取牛樟木）、手鋸1
    把（用以鋸除山區擋路樹藤便於搬運牛樟木）等工具，及攜
    帶用以掩蓋牛樟木之草蓆1條、用以照明之照明頭燈1組、用
    以固定牛樟木之繩索1條、用以搬運牛樟木時使用之雨鞋1雙
    等物，進入上開林班地內，以上開鏈鋸等工具切割該林班地
    內之國有森林主產物牛樟木，並以徒手之方式將上開牛樟木
    搬運至前開小貨車之車斗上，而以此使用車輛之方式，竊得
    牛樟木（殘材）7塊（重量約281.9公斤，山價計新臺幣1560
    0元）。嗣於翌（8）日下午6時許，楊朝順以上開小貨車載
    運其竊得之前開牛樟木下山途中，在臺東縣鹿鳴之產業道路
    ，為現場埋伏之警察攔查，竟棄車逃逸，留下載有上開牛樟
    木7塊及其所有用以竊取前開牛樟木而使用之鏈鋸1台、鏈條
    1條、鋤頭1支、手鋸1把、圓形剉刀1支、草蓆1條、照明頭
    燈1組、繩索1條、雨鞋1雙等物之小貨車，警方依據該車上
    留有之行動電話查出該貨車駕駛者為楊朝順，而循線查悉上
    情。
二、案經臺東縣警察局關山分局報告臺灣臺東地方法院檢察署檢
    察官偵查起訴及追加起訴。
    理    由
一、據以論罪之證據名稱：
（一）施用第二級毒品部分：
   1、被告楊朝順於本院訊問、準備程序及審理時之自白。
   2、尿液採證同意書1紙、臺東縣警察局關山分局違反毒品危
      害防制條例案採驗尿液名冊1紙，慈濟大學濫用藥物檢驗
      中心檢驗總表1份。
   3、臺灣臺東地方法院檢察署刑案資料查註紀錄表、臺灣高等
      法院被告前案紀錄表各1份。
   4、綜上各節相互佐證，被告自白核與事實相符，應堪採信，
      本件事證明確，被告犯行堪以認定，應予依法論科。
（二）違反森林法部分：
   1、被告楊朝順於本院訊問、準備程序及審理時之自白。
   2、臺東縣警察局關山分局扣押物品目錄表、現場會勘紀錄各
      1份，贓物認領保管單（扣案牛樟木7塊由臺東林管處關山
      工作站技術士林建志具領保管），刑案現場座標圖1紙，
      查獲照片24張，臺東林管處99年9月15日東授關政字第099
      7303198號函（查扣牛樟木之價格查定書）1份。
   3、扣案之鏈鋸1台、鏈條1條、鋤頭1支、手鋸1把、圓形剉刀
      1支、草蓆1條、照明頭燈1組、繩索1條、雨鞋1雙。
   4、綜上各節相互佐證，被告自白核與事實相符，應堪採信，
      本件事證明確，被告犯行堪以認定，應予依法論科。
二、論罪與量刑：
（一）按甲基安非他命係安非他命之衍生物，屬毒品危害防制條
      例第2條第2項第2款所明定之第二級毒品，不得非法持有
      、施用之。又按森林係指林地及其群生竹、木之總稱，森
      林法第3條第1項定有明文。故是否為森林，應就林地整體
      觀察，凡林地及群生竹木，皆為森林（最高法院76年度臺
      上字第925號、88年度臺上字第2123號判決意旨可參）。
      又所謂森林主產物，依國有林林產物處分規則第3條第1款
      規定，係指生立、枯損、倒伏之竹木及餘留之根株、殘材
      而言。是森林主產物，並不以附著於其生長之土地，仍為
      森林構成部分者為限，尚包括已與其所生長之土地分離，
      而留在林地之伏竹、木、餘留殘竹等。查被告楊朝順前往
      上開林班地內，持前開工具竊取上開牛樟木7塊，而該地
      有群生樹木，為森林之一部，此有前揭卷附竊取牛樟木之
      現場照片（見警卷第9頁）可參，是被告所竊取牛樟牛之
      處係屬森林甚明，而前開牛樟木7塊，揆諸上揭之說明，
      均應係森林法所稱之森林主產物無訛。再按竊盜罪之「竊
      取」，須破壞他人原有對於動產之持有支配關係，並進而
      建立新的持有支配關係始得成立，是學說及實務對於竊盜
      罪既遂與未遂之區別，即以原持有支配關係已否破壞及新
      持有支配關係已否建立為斷；易言之，應以所竊之物是否
      移入自己實力支配之下為標準，學說稱此為支配或掌握理
      論。又以日常生活之一般理解，就案件之實際情狀加以判
      斷，若行為人已將他人財物移歸自己所持有，即應成立竊
      盜既遂罪。查被告於上開時、地，將前揭牛樟鋸成7塊後
      ，已將該等牛樟木搬運至上開車輛並載離現場，迨於載運
      途中始經警查獲，因此，被告既已掌握該等物品，而對之
      建立新的持有支配關係，其係意圖為自己不法之所有，而
      鋸取國有之牛樟木，並已將上開牛樟木置於自己實力支配
      之範圍內，自已達既遂之程度。
（二）核被告楊朝順上開施用甲基安非他命之行為，係犯毒品危
      害防制條例第10條第2項之施用第二級毒品罪。其持有甲
      基安非他命嗣進而施用之，持有之低度行為應為施用之高
      度行為所吸收，不另論罪。其竊取牛樟木之行為，係犯森
      林法第52條第1項第6款之為搬運贓物，使用車輛竊取森林
      主產物罪。又按森林法第52條第1項之加重竊取森林主產
      物罪，為刑法第321條第1項加重竊盜罪之特別法，依特別
      法優於普通法原則，自應優先適用森林法之規定處斷。又
      被告有如上揭犯罪事實欄所載之論罪科刑及執行情形，有
      臺灣高等法院被告前案紀錄表1份在卷可據，其受有期徒
      刑之執行完畢後，5年以內故意再犯本案有期徒刑之上開2
      罪，均為累犯，應依刑法第47條第1項之規定，各加重其
      刑。爰審酌被告前經觀察勒戒、強制戒治之機會，猶因施
      用甲基安非他命再犯本罪，顯未衷心悛悔，漠視法令之禁
      制，恣意濫用藥品；又其不思腳踏實地正當營生，竟利用
      前揭工具竊取森林主產物，罔顧自然生態維護之不易，而
      已對國家財產及森林保育工作造成相當程度之侵害，惟兼
      衡酌其施用甲基安非他命所生危害實以自戕健康為主，於
      他人尚無明顯重大危害，及犯後終能對全部犯行供認無隱
      ，態度尚佳，其生活狀況、智識程度（國中畢業，從事搬
      運工，母歿父健在，未婚，無子）等一切情狀，分別量處
      如主文所示之刑。又犯森林法第52條之加重竊取森林主產
      物罪，應併科之罰金以贓額2倍以上5倍以下為其額度；所
      謂「贓額」係指其竊取之森林主產物之價額（最高法院86
      年度台上字第6566號判決意旨參照），且贓額之計算，係
      以山價為準，並不以交易價格之市價為準（最高法院81年
      度台上字第1758號判決意旨參照）。本件所竊取之牛樟木
      7塊經臺東林管處查定之山價（售價扣除生產費）為新臺
      幣15600元，則本院據此核算而予併科該贓額2倍之罰金即
      新臺幣31200元，併諭知罰金如易服勞役之折算標準。又
      扣案之鏈鋸1台、鏈條1條、鋤頭1支、手鋸1把、圓形剉刀
      1支、草蓆1條、照明頭燈1組、繩索1條、雨鞋1雙，均為
      被告所有供其為本件竊取森林主產物犯行所用之物，業據
      其陳明在卷，均應依刑法第38條第1項第2款宣告沒收。而
      扣案之衣褲4件，雖為被告遂行竊取森林主產物犯行時換
      穿之用，然衣褲本屬日常生活之用物，與本案犯行難認有
      直接關聯性。又被告所有之無車牌小貨車，雖為被告所有
      供犯本件竊取森林主產物犯罪所用之物，然其價值非微，
      如諭知沒收，相較於其就本案竊取前開牛樟木塊之法益侵
      害，實有逾相當性之原則，故本院認無宣告沒收之必要。
      另扣案之行動電話1支、望遠鏡1個、拖鞋1雙、布鞋1支、
      螺絲起子1支、鉗子3支、扳手1支、火星塞套筒1支等物，
      並無證據可證與本案有何關聯性，自不應為沒收之宣告。
      至被告施用甲基安非他命所使用之玻璃球，係被告之綽號
      「阿貓」之友人所有，為被告陳明在卷，亦不應為沒收諭
      知，附此敘明。
三、應適用之法條：
    依刑事訴訟法第273條之1第1項、第299條第1項前段、第310
    條之2、第454條，毒品危害防制條例第10條第2項、森林法
    第52條第1項第6款，刑法第11條前段、第47條第1項、第42
    條第3項、第38條第1項第2款、第51條第5款，判決如主文。
本案經檢察官洪政和到庭執行職務
中    華    民    國   100    年    2     月    22    日
                   刑事第四庭   法  官  盧亨龍
以上正本證明與原本無異。
如不服本判決應於收受送達後10日內向本院提出上訴書狀，並應
敘述具體理由；其未敘述上訴理由者，應於上訴期間屆滿後20日
內向本院補提理由書（均須按他造當事人之人數附繕本）。「切
勿逕送上級法院」。告訴人或被害人對於本判決如有不服，請書
具不服之理由狀，請求檢察官上訴者，其上訴期間之計算係以檢
察官收受判決正本之日期為準。
                                書記官  張俊良
中    華    民    國   100    年    2     月    22    日
附錄本案論罪科刑法條全文：
毒品危害防制條例第10條第2項
施用第二級毒品者，處3年以下有期徒刑。
森林法第52條：
竊取森林主、副產物而有左列情形之一者，處6月以上5年以下有
期徒刑，併科贓額2倍以上5倍以下罰金：
一、於保安林犯之者。
二、依機關之委託或其他契約，有保護森林義務之人犯之者。
三、於行使林產採取權時犯之者。
四、結夥二人以上或僱使他人犯之者。
五、以贓物為原料，製造木炭、松節油、其他物品或培植菇類者
    。
六、為搬運贓物，使用牲口、船舶、車輛，或有搬運造材之設備
    者。
七、掘採、毀壞、燒燬或隱蔽根株，以圖罪跡之湮滅者。
八、以贓物燃料，使用於礦物之採取，精製石灰、磚瓦或其他物
    品之製造者。
前項未遂犯罰之。
第一項第五款所製物品，以贓物論，沒收之。